【裁判字號】    97,上訴,1088
【裁判日期】    970710
【裁判案由】    毒品危害防制條例
【裁判全文】
臺灣高等法院刑事判決                97年度上訴字第1088號
  上  訴  人
  即  被  告  乙○○
  指定辯護人  邱雅文律師
上列上訴人因毒品危害防制條例案件，不服臺灣臺北地方法院
96年度訴字第1594號，中華民國97年1月23日第一審判決（起訴
案號：臺灣臺北地方法院檢察署96年度偵字第19289號），提起
上訴，本院判決如下：
    主  文
原判決撤銷。
乙○○無罪。
    理  由
一、公訴意旨略以：被告乙○○明知安非他命係毒品危害防制條
    例第2條第2項第2款所列管之第二級毒品，依法不得販賣，
    竟仍意圖營利，自民國（下同）96年 7月間起，向真實姓名
    年籍不詳綽號「JOJO」之成年女子，以半兩（約 18.75公克
    ）新台幣（下同）35,000元之價格購入第二級毒品安非他命
    ，再將買入之安非他命以每小包約 0.8公克之份量分裝成數
    小包，而以每小包約 3,500元之價格，陸續出售予不詳姓名
    之人施用，每小包淨賺約2,000元。嗣於96年9月16日22時50
    分許，在臺北市中山區○○○路與錦州街口，因所搭乘之車
    輛違規停車，為警臨檢盤查，當場扣得毒品安非他命 8小包
    （淨重約8公克）、分裝袋21個、電子磅秤1台、行動電話二
    支（電話門號為0000000000、0000000000）等物，因而查悉
    上情，而認被告乙○○涉犯毒品危害防制條例第4條第2項之
    販賣第二級毒品罪嫌云云。
二、按犯罪事實應依證據認定之，無證據不得認定犯罪事實﹔又
    不能證明被告犯罪者，應諭知無罪之判決，刑事訴訟法第15
    4條第2項及第301條第1項分別定有明文。而所謂認定犯罪事
    實之證據，係指足以認定被告確有犯罪行為之積極證據而言
    ，該項證據自須適合於被告犯罪事實之認定，始得採為斷罪
    資料，如未能發現相當證據，或證據不足以證明，自不能以
    推測或擬制之方法，以為裁判之基礎（參照最高法院76年台
    上字第4986號、40年臺上字第86號判例）。又被告或共犯之
    自白，不得作為有罪判決之唯一證據，仍應調查其他必要之
    證據，以察其是否與事實相符，刑事訴訟法第156條第2項亦
    定有明文。
三、查公訴人據以認被告乙○○涉犯上揭販賣第二級毒品罪嫌，
    無非係依被告於警詢時之自白、證人甲○○於警詢時所為不
    利於被告之供述等為主要論據，訊據上訴人即被告乙○○固
    供承有於上開時地，與甲○○共同搭乘謝文政所駕駛之車輛
    ，因該車在臺北市中山區○○○路與錦州街口違規停車，為
    警臨檢盤查，而當場於該車上扣得置於包裝於紙袋內之毒品
    甲基安非他命8小包（經臺北市政府警察局以氣相層析質譜
    分析儀鑑定結果，均檢出甲基安非他命成分，總毛重九‧八
    公克，總淨重六‧六公克，取○‧○三公克化驗，驗餘淨重
    六‧五七公克，有該局九十六年九月二十七日北市鑑毒字第
    七三四號鑑驗通知書乙份在卷可參）、分裝袋21個、電子磅
    秤1台及行動電話二支（電話門號為0000000000、000000000
    0）等物之事實，惟堅詞否認有販賣毒品甲基安非他命予證
    人甲○○之犯行，辯稱：伊是因為覺得甲○○身上有很多案
    件很可憐，在警詢時才會想要幫他擔罪，說伊賣毒品給他，
    而警詢時，有關毒品來源、重量、如何分裝、價格及獲利等
    都是出於警員之陳述及計算，伊只是照著講而已，伊不知道
    販賣毒品罪量刑這麼重，到了檢察官那裡伊才知道，伊沒有
    賣毒品甲基安非他命給甲○○，實際上係伊向甲○○購買毒
    品云云，經查：
(一)被告於警詢時固供承：伊是以三萬五千元之價格，向真實姓
    名年籍不詳綽號「ＪＯＪＯ」之成年女子購入甲基安非他命
    半兩（約十八‧七五公克），自行分裝為每小包○˙八公克
    後，而以門號0000000000號行動電話作為販毒之
    聯絡工具，於九十六年八月間，在臺北市中山區○○○路一
    ○七巷十五號三樓住處樓下，以每包三千五百元之價格，賣
    給甲○○二、三次，每包獲利約二千元云云（見偵查卷第7
    頁，而被告供認於警詢時之陳述係出於自由意志，自堪認被
    告之警詢筆錄具有證據能力），而證人甲○○於警詢時亦指
    述曾有向被告購買毒品甲基安非他命之情，惟被告嗣於偵查
    時即否認有何販賣毒品甲基安非他命之犯行，另證人甲○○
    嗣於偵查中及本院審理時經以證人身分具結後證稱亦否認有
    向被告購買毒品甲基安非他命之情。
(二)被告辯稱：警詢時伊是單純想幫甲○○擔罪，製作警詢筆錄
    時，關於毒品之價格、來源、重量、分裝數量、獲利等，都
    是出於警員之陳述及計算，伊僅有回答「是」或「不是」云
    云），而經原審法院勘驗被告之警詢錄音帶結果，其中被告
    經警員詢以關於毒品購入之重量若干時，被告先答以『十克
    』，復稱『一克』，警員復詢以『半兩還是？』被告則答稱
    ：『對，半兩』。警員問：那大概是十八‧七？被告答：十
    八。另經警員詢以被告究如何分裝毒品及從中獲利若干時，
    被告答：『我給多少錢，一克三千五。』警員問：妳自己買
    回來然後再分裝成每一包○‧八公克。被告則稱：『對對，
    ○‧八一包』。警員問：甲○○跟你買過幾次？被告答：二
    、三次啊。‧‧‧警員：從什麼時候開始跟你買？七、八月
    ？被告：差不多那時候。就這樣沒有了。警員：他都是到你
    家樓下拿就對了？被告：嗯。警員：是不是？被告：嗯。警
    員問：那你是什麼時候開始販賣？被告答：九、我想一下、
    八，八月多吧。警員問：妳不是說他七月就跟你拿了？八月
    多？被告：啊不是，對不起！講錯了。七、八月。」等語，
    有原審法九十六年十一月十九日勘驗筆錄在卷可參（見原審
    卷第三十四頁至第四十二頁），依上開被告於警詢時之供述
    ，其對於究於何時、以若干價格、販入若干之毒品重量、販
    入後分裝之重量、如何賣出等情節，先後所述不一，且似非
    出於被告之主動供述，大都係依警員設定之問題而為附合之
    回答，而查販賣毒品罪，其刑罰罪刑甚重，因而一般經警查
    獲毒品交易犯嫌時，犯罪嫌疑人大多推諉其責，以免身陷囹
    圄，鮮有就所涉販賣毒品犯行供述綦詳，以本件被告並非經
    警當場查獲其涉嫌販賣毒品，事前亦無何監控，並未被查獲
    何涉嫌買賣毒品之情節，被告是否可能於警詢之初即供承如
    何販賣毒品甲基安非他命之情，已非無疑，至證人即製作被
    告警詢筆錄之警員詹士賢雖於原審法院審理時到庭證稱：被
    告的警詢筆錄，是經伊提問後，被告回答，伊問被告查獲的
    安非他命做什麼用，被告回答要賣，一般販毒的人很少一開
    始就承認販毒，被告一開始就承認她是販毒，伊怕她是頂罪
    ，所以伊一再問她販賣的細節云云（見原審卷第七十四頁、
    第七十八頁至第七十九頁），惟依被告於警詢時之供述，並
    非連續陳述其究如何販賣毒品，反而被告之供述，大多係附
    和警員之詢問而為，是被告所辯其於警詢時係依循警員之詢
    問而為供述云云，尚非無據。
(三)證人甲○○於警詢時固指述曾有向被告購買毒品甲基安非他
    命之情，惟查證人甲○○於警詢時指述於96年7或8月，向被
    告購買毒品安非他命二次云云（見偵查卷第16、17頁），核
    與被告乙○○於警詢時所述甲○○自96年7月初，曾向伊購
    買過三次安非他命，最後一次購買係在96年9月10日凌晨等
    情已有不合，被告與證人甲○○若確有買賣毒品安非他命之
    情，何以二人所述購買安非他命之時間、次數均不相符，另
    參酌被告並無何違反毒品危害防制條例案件之前科，而被告
    於96年9月16日為警查獲時，經採取其尿液送請臺灣尖端先
    進醫藥股份有限公司以氣相層析質譜儀分析結果發現並無甲
    基安非他命之陽性反應，有該公司96年9月29日所出具之濫
    用藥物檢驗報告乙紙在卷可憑（見偵查卷第20頁），反觀證
    人甲○○前已有多次施用毒品之犯行，其中於93年間並涉犯
    販賣第一級毒品犯行，而經臺灣高等法院台中分院96年度上
    訴字第228號判處有期徒刑10年確定在案，有該刑事判決書
    乙份及本院甲○○前案紀錄在卷可參，以證人甲○○既早有
    施用毒品之事實，並曾從事販賣毒品予他人以營利之行為，
    迄至96年9月間並仍續有施用毒品之行為，則證人甲○○自
    有其特定之毒品來源，並依被告與證人甲○○二人所述相識
    僅約一、二月，而被告復涉入毒品不深，其是否可能販賣毒
    品甲基安非他命予證人甲○○，亦非無疑，此參酌證人呂紋
    琦於原審法院審理時證稱：伊與被告共同使用門號0000
    000000號之行動電話，甲○○常常為拿安非他命的事
    與被告聯絡，伊有看過甲○○拿安非他命給被告云云（見原
    審卷第116頁、第118頁背面），且查證人甲○○嗣於偵查中
    及本院審理時即否認係向被告購買毒品甲基安非他命，依證
    人甲○○於偵查中以證人身分具結證稱：當天伊與謝文政還
    有被告一起被查獲，當時伊是下車去買蛋糕。伊毒品是跟朋
    友拿的，伊沒有跟被告乙○○買過毒品云云（見偵查卷第
    120、121頁），復於本院審理時到庭具結證稱：伊毒品來源
    是跟綽號「志文」的朋友購買，每次買1、2千元，數量大概
    是0.2或0.3公克，伊沒有跟被告買過毒品。96年9月16日被
    告打電話給伊，說他無聊不想待在家裡，伊就約他一起去還
    車，當天剛好是伊生日，伊朋友謝文政就開車來載伊跟被告
    ，要到中山北路買蛋糕，伊下車去買蛋糕，謝文政因違規停
    車被警察攔下來，警察叫伊過去，伊不理他，警察便把伊圍
    起來，要將伊、謝文政跟被告一起帶回派出所。在警詢時，
    被告先作筆錄，換伊做筆錄時，伊看被告的筆錄上記載他有
    賣毒品，伊以為伊講說有跟他買過的話，這樣可以讓被告交
    保。當時被告的筆錄還沒有刪除，伊是順著他的筆錄說的。
    伊跟被告認識不到一個月，伊沒有跟被告買過毒品云云，證
    人甲○○嗣已否認有向被告購買毒品甲基安非他命之情，則
    證人甲○○就是否向被告購買毒品，先後供述已有不一，已
    難遽採，況查毒品甲基安非他命係屬違禁物，政府查緝甚嚴
    、處罰甚重，本件經警於上開時地當場查獲毒品甲基安非他
    命及分裝袋等物，證人甲○○亦為與被告同行之人，其上揭
    於警詢之供述非無可能係為脫免刑責而為不利於被告之供述
    ，否則其又何以於遇警欲盤查時拔腿就跑，是為擔保其所為
    不利於被告供述之真實性，自應有足以令人確信其供述為真
    實之補強證據，始得據為不利於被告之認定，而證人甲○○
    於警詢時之指述既為被告所否認，且無其他補強證據足以佐
    證確與事實相符，嗣並經本院傳喚證人甲○○到庭具結後證
    述而為交互詰問，證人甲○○亦明確證稱並未向被告購買毒
    品，警詢時之指述係附和被告筆錄所載之情而為之陳述云云
    ，則證人甲○○上揭於警詢時之指述自難遽採為不利於被告
    之證據。
(四)至依被告所持用門號為0000000000號之行動電話
    雙向通聯紀錄，與證人甲○○所持用門號為0000000
    000號之行動電話雙向通聯紀錄進行比對，證人甲○○確
    曾於九十六年八月二十六日上午十二時二十八分四十九秒、
    同日上午十二時三十八分三十五秒、同年月二十七日晚間十
    一時十四分五十三秒、同年月二十九日下午三時五十三分二
    十秒，以其所持用門號0000000000號之行動電話
    ，撥打被告持用之門號0000000000號之行動電話
    聯繫等情，此有中華電信股份有限公司檢送之門號0000
    000000號行動電話雙向通聯紀錄、臺灣大哥大股份有
    限公司九十七年一月七日法大字○九七○○一五五○號書函
    檢送之門號0000000000號行動電話通聯紀錄在卷
    可參（見外放證物第四頁、第五頁、第三七二頁、第三八九
    頁、第四○五頁），依上開之相關通聯紀錄，固可認定被告
    與證人甲○○於上開時間確有多次以電話聯繫之事實，然雙
    方是否係談論毒品之交易事宜，是否確已達成買賣毒品之合
    意，及交易時間、地點、數量、金額、對象等究為何，均付
    諸闕如，實難僅憑上開通聯紀錄即認被告有與證人甲○○達
    成買賣毒品之情，至扣案之毒品甲基安非他命八小包（毛重
    約九‧八公克）、分裝袋21個、電子磅秤1台及行動電話二
    支（門號分別為0000000000、0000000000號）等物，除門號
    為0000000000號之行動電話外，被告堅詞否認係其所有之物
    ，而以毒品甲基安非他命8小包（毛重約九‧八公克）、分
    裝袋21個及電子磅秤1台等物係裝於紙袋內，並係經警於謝
    文政所駕駛之汽車內扣得，被告復堅詞否認係其所有，已難
    遽認查扣之物（除行動電話外）係屬被告所有，況依被告及
    證人甲○○上揭供、證述，當日係為慶祝證人甲○○之生日
    而同在一起，被告亦無無故隨身攜帶如此多包毒品甲基安非
    他命、分裝袋及電子磅秤之理，此外亦查無何積極證據足資
    證明上開之物係被告所有供販賣毒品所用之物，而被告警詢
    之所供核與事實未符，並已如上述，自難僅依被告警詢時所
    供，暨被告有於車內碰觸該內裝毒品甲基安非他命等物之紙
    袋，即遽認扣案之毒品甲基安非他命、分裝袋、電子磅秤及
    行動電話等物為被告所有供販賣毒品所用之物。
  綜上所述，被告上揭於警詢時之自白既非連續陳述其究如何販
  賣毒品，反而大多係附和警員之詢問而為之供述，而亦查無何
  補強證據足資證明被告於警詢時之自白，或證人甲○○於警詢
  時所述向被告購買毒品安非他命之情節確與事實相符，則被告
  之自白及證人甲○○之指、證述既尚有足以令人合理懷疑是否
  為事實之處，自難遽採為被告販賣毒品甲基安非他命之證據，
  是被告所辯伊警詢時是為幫甲○○頂罪才會說有販賣毒品，實
  際上係伊向甲○○購買毒品等語，是否屬實，固猶待釐清，惟
  本件既查無何積極證據足資證明被告涉有公訴人指訴之販賣第
  二級毒品之犯行，被告所辯並未販賣第二級毒品之犯行，應堪
  採信。被告犯行尚屬不能證明，原審未詳加調查，遽依被告於
  警詢時之自白及證人甲○○上揭於警詢時之指述，即認被告涉
  有販賣第二級毒品之犯行，並予以論罪科刑，尚有未洽，被告
  執以上訴，非無理由，則原判決既有可議，自應由本院予以撤
  銷，改判被告無罪。
據上論斷，應依刑事訴訟法第369條第1項前段、第364條、第301
條第1項，判決如主文。
本案經檢察官侯寬仁到庭執行職務。
中    華    民    國    97    年    7    月    10    日
                  刑事第五庭    審判長法  官  吳  敦
                                      法  官  陳春秋
                                      法  官  張傳栗
以上正本證明與原本無異。
檢察官如不服本判決，應於收受送達後十日內向本院提出上訴書
狀，其未敘述上訴之理由者並得於提起上訴後十日內向本院補提
理由書（均須按他造當事人之人數附繕本）。
                                      書記官  李佩真
中    華    民    國    97    年    7     月    10    日


司法院資訊處製作；財團法人民間司法改革基金會備份。
